臺灣花蓮地方法院交通事件裁定　　　　　 96年度交聲字第7號
原處分機關　交通部公路總局臺北區監理所花蓮監理站
異　議　人　甲○○
即受處分人
上列異議人因違反道路交通管理處罰條例案件，對於交通部公路
總局臺北區監理所花蓮監理站於96年1月8日所為之處分（原處分
案號：花監違字第裁44-P00000000號、44-P00000000號），聲明
異議，本院裁定如下：
    主  文
異議駁回。
    理  由
一、按行為後法律或自治條例有變更者，適用行政機關最初裁處
    時之法律或自治條例，但裁處前之法律或自治條例有利於受
    處罰者，適用最有利於受處罰者之規定，行政罰法第5 條定
    有明文，又所謂最初裁處時，以違反道路交通管理處罰條例
    之處罰而言，自包含監理站製作裁決書之正式裁決，及依道
    路交通管理處罰條例第9條第1項、違反道路交通管理事件統
    一裁罰基準及處理細則第48條第1 項規定，由行為人逕行繳
    納罰鍰結案之略式裁決（詳見後述）等2 種情形在內，以本
    件而言，異議人即受處分人甲○○業於民國93年4月5日繳納
    罰鍰，並於93年4月9日執行吊扣駕駛執照3 個月而結案，是
    本法所應適用之程序及實體條文，自仍為95年7月1日修正施
    行前之道路交通管理處罰條例、違反道路交通管理事件統一
    裁罰基準及處理細則規定。故違反道路交通管理事件統一裁
    罰基準及處理細則於95年7月1日修正施行後，於該細則第59
    條第2項規定：「依第48條第1項辦理經繳納罰鍰後，若有不
    服者，得於20日內向處罰機關陳述。」，而取代修正前同細
    則第58條第2項「依本細則第48條第1項辦理經繳納罰鍰結案
    後逾20日不得再提出異議。」之規定，且該條規定係於道路
    交通管理處罰條例修正時，經立法院附帶決議所為修正，依
    修正後上開條項規定，已自動繳納罰鍰結案之受處分人，仍
    可於20日內再向處罰機關陳述意見，於不服裁決時又得再向
    法院聲明異議，倘未於20日內陳述意見，處罰機關則應逕行
    裁決，然此規定之修正，係在本件最初裁處之後，揆諸前揭
    行政罰法第5條之規定，自非本件所得適用，合先敘明。
二、按道路交通管理處罰條例所定罰鍰之處罰，行為人接獲違反
    道路交通管理事件通知單後，於15日內得不經裁決，逕依第
    92條第3 項之罰鍰基準規定，向指定之處所繳納結案；不服
    舉發事實者，應於15日內，向處罰機關陳述意見；其不依通
    知所定期限前往指定處所聽候裁決，且未依規定期限繳納罰
    鍰結案或向處罰機關陳述意見者，處罰機關得逕行裁決之，
    95年7月1日修正施行前道路交通管理處罰條例第9條第1項定
    有明文。又按道路交通管理處罰條例之罰鍰基準、舉發、罰
    鍰繳納、向處罰機關陳述意見或裁決之處理程序、易處吊扣
    汽車牌照或駕駛執照基準及繳納機構等事項之處理細則，由
    交通部會同內政部定之，95年7月1日修正施行前道路交通管
    理處罰條例第92條第3 項定有明文。行政院交通部及內政部
    即依前開授權制定違反道路交通管理事件統一裁罰基準及處
    理細則，95年7月1日修正施行前該細則第48條第1 項規定：
    「違反道路交通管理事件，行為人認為舉發之事實與違規情
    形相符者，得於接獲通知單後，親自或委託他人持該通知單
    ，不經裁決向指定之處所，逕依裁罰基準執行並繳納罰鍰結
    案」，此一規定，性質上屬於一種略式裁決程序，以此免除
    裁決機關作成處分書面義務（同細則第41條第4 項反面解釋
    ），此自動繳納罰鍰結案之效果，95年7月1日修正施行前同
    細則第58條第2項規定：「依本細則第48條第1項辦理經繳納
    罰鍰結案後逾20日不得再提出異議。」，依此條文規定，此
    種自動繳納罰鍰結案之情形，聲明異議之起算時點與其他情
    形不同，倘行為人於繳納罰鍰結案後逾20日始提出聲明異議
    ，其聲明異議程序自屬不合法而應駁回其異議。
三、查本件異議人於93年3月24日晚間9時許，駕駛車牌號碼為N2
    -379號營業用小客車，於花蓮縣吉安鄉○○路加油站以西20
    0 公尺處，因迴車前不注意來往車輛仍擅自迴車，因而肇事
    致人受傷，經警製單舉發後（分別為花警交字第 P00000000
    號處罰鍰新台幣600元，並記違規點數1點，P00000000 號處
    吊扣駕駛執照3個月），異議人乃於93年4月5 日主動到案繳
    納罰鍰，並於同年4月9 日執行吊扣駕駛執照3個月而上開兩
    案均結案之事實，業經原處分機關於移送書內記載明確，並
    有卷附舉發違反道路交通管理事件通知單2 紙、違反道路交
    通管理事件裁決書2 份均註明已結案之字樣可稽，是依前開
    說明，異議人如認前開兩份警方開立之罰單有聲明異議之必
    要，自應於結案後20日內向法院聲明異議始為適法，然異議
    人遲至96年1月9日始具狀聲明異議，自已逾異議期限。至於
    原處分機關於異議人繳納罰鍰及吊扣駕駛執照3 個月而上開
    兩案均結案後，又於96年1月8日就前開兩案件再重為製作裁
    決書（花監違字第裁44-P00000000號、44-P00000000號），
    異議人並於翌日具狀聲明異議，然此96年1月8日所為之處分
    ，核屬行政法學上之「重覆處分（wiederholende Verfugun
    g ）」，不生任何法律效果，易言之，其聲明異議之猶豫期
    間，仍應以先前繳納罰鍰、吊扣駕駛執照3 個月而結案之翌
    日起算，而非嗣後重覆處分生效時起算（吳庚大法官著「行
    政法之理論與實用」增訂6版、第317頁以下參照），是原處
    分機關縱有如上疏失，亦不因而使異議人前開逾期之聲明異
    議變為合法，併此敘明。綜上所述，異議人之異議均因逾越
    法定聲明異議之猶豫期間而不合法，且無從補正，自均應予
    以駁回。
四、據上論斷，應依道路交通案件處理辦法第18條，裁定如主文
    。
中　　華　　民　　國　　96　　年　　4　　月　　 20　　日
                        臺灣花蓮地方法院交通法庭
                            法  官    鄭  光  婷
上列正本證明與原本無異。
如對本裁定不服，應於送達後5日內，向本院提出抗告狀（應抄
附繕本）
                            書記官
中　　華　　民　　國　　96　　年　　4 　　月　　25　　日
